臺灣高等法院花蓮分院民事判決　　　　　96年度重上字第11號
上　訴　人　台灣糖業股份有限公司
法定代理人　葉國興
訴訟代理人　廖學忠律師
被上訴人　　長虹工程股份有限公司
法定代理人　丁○○
被上訴人　　永青營造股份有限公司
　　　　　　　　　　　　號1樓
法定代理人　戊○○
訴訟代理人　庚○○
　　　　　　丙○○
被上訴人　　毅燊實業股份有限公司
　　　　　　　　　　　　樓
法定代理人　己○○
被上訴人　　甲○○
上列當事人間請求損害賠償事件，上訴人對於臺灣花蓮地方法院
中華民國96年6月15日95年度重訴字第1號第一審判決提起上訴，
本院於判決如下：
    主  文
上訴駁回。
第二審訴訟費用由上訴人負擔。
    事  實
甲、上訴人方面：
一、聲明：求為判決：
  (一)原判決關於上訴人敗訴部分廢棄。
  (二)前項廢棄部分被上訴人長虹工程股份有限公司、永青營造股
    份有限公司、毅燊實業股份有限公司應連帶給付上訴人新台
    幣17,828,491元及自起訴狀繕本送達翌日起至法償日止按年
    息5%計算之利息。
  (三)被上訴人甲○○應給付上訴人新台幣17,828,491元及自起訴
    狀繕本送達翌日起至法償日止按年息5%計算之利息。
  (四)上開任一被上訴人已履行全部或一部之給付者，其餘被上訴
    人就已履行部分均免對上訴人為一部或全部之給付。
  (五)願供擔保宣告假執行。
  (六)訴訟費用由被上訴人負擔。
二、陳述：除與原判決記載相同者，茲引用外，另補稱：
（一）上訴人委由被上訴人甲○○擔任設計監造，被上訴人長虹
      工程股份有限公司（以下簡稱長虹公司）承攬，永青營造
      股份有限公司（以下簡稱永青公司）及毅燊實業股份有限
      公司（以下簡稱毅燊公司）擔任連帶保證責任之店舖住宅
      新建工程，因訴外人吳月鳳、楊道明、楊儒泉、楊儒榥於
      民國84年4月7日分別向上訴人購系爭房屋編號ＥＦ、Ｄ、
      ＢＣ (該2棟經訴外人楊儒泉要求，已將之打通成一戶)，
      Ａ棟之地上四層樓房屋，並訂有「房地預定買賣契約」。
      吳月鳳購買Ｅ棟，房地總7,405,000元，其中自備款2,225
      ,000 元，尾款518萬元；Ｆ棟總價7,448,000元，其中自
      備款2,238,000元，尾款521萬元；楊道明購買Ｄ棟，房地
      總價款16,078,000(地價9,646,800元、房價6,431,200元)
      ，其中自備款4,828,000元，尾款為1,125萬元；楊儒泉購
      買Ｂ棟，房地總價款930萬元，其中自備款279萬元，尾款
      651萬元；Ｃ棟房地總價款9,876,000元，自備款2,966,00
      0元，尾款691萬元；楊儒榥則購買Ａ棟，房地總債款9,07
      3,000元 (地價5,443,800元，房價3,629,200元），其中
      自備款30%為2,723,000元，尾款70%為635萬元。上訴人於
      87年間準備交屋與吳月鳳等人時，承購戶拒絕支付尾款，
      上訴人乃起訴請求其等給付價金及違約金，該案審理時經
      履勘現場及委由吳金能建築師為鑑定，指出上訴人之上開
      房屋中Ａ棟右側基礎與地樑確實未完全接合而有空洞，右
      側基礎與地樑偏心30公分之瑕疵，會造成抗剪力不足及混
      凝土強度不足。該情形已符合房屋預定買賣契約第5條第2
      項所定「房屋結構及設備重大瑕疵之情形，而該瑕疵既屬
      影響房屋結構安全之類，自已達明顯不能居住及使用之程
      度」，Ａ棟房屋之買受人楊儒榥本於契約第5條第2項之約
      定，拒絕交屋及給付尾款，應有理由。至於Ｂ、Ｃ棟，依
      建築師之設計藍圖所示，其1至4樓與Ａ棟房屋均使用共同
      相連之樑、柱，1樓部分Ｂ、Ｃ棟予以打通並無牆面相隔
      ，為仍與Ａ棟使用同一共同壁，2至4樓部分除與Ａ棟共用
      共同壁之外，Ｂ、Ｃ棟之間仍有共同壁隔間。Ｂ、Ｃ棟之
      間仍有共同壁隔間。Ｂ、Ｃ棟房屋與Ａ棟房屋於建築結構
      設計上，既使用共同相連之樑、柱與共同壁，則此3棟房
      屋於建築結構上應有其共同性，因其中Ａ棟房屋具有影響
      結構安全之瑕疵，果該瑕疵現實造成建築安全發生危險，
      基於其結構上之共通接連，亦將使Ｂ、Ｃ棟房屋結構上發
      生安全堪慮之情況。且該判決亦認定楊儒泉所承購之Ｂ、
      Ｃ房屋已有契約第5條第2項所示，屬於房屋結構及設備重
      大瑕疵，已達明顯不能居住及使用之情形，乃判定上訴人
      不能向楊儒榥請求其購買Ａ棟房屋之尾款635萬元，不能
      向楊儒泉請求其購買Ｂ棟房屋之尾款651萬元，及Ｃ棟尾
      款691萬元。該判決又認定因上訴人遲未能於約定之85年6
      月8日交屋，乃判決上訴人尚須給付承購戶已付自備款自
      約定交屋之85年6月8日起至實際交屋之日止按週年利率
      10%計算之違約金，情形為：
      １、上訴人應給付楊儒榥(Ａ棟)自86年6月8日起實際交屋
          之日止，按2,723,000元以週年利率10%計算之違約金
          。
      ２、上訴人應給付楊儒泉 (Ｂ、Ｃ棟)自85年6月8日起至
          實際交屋之日止，按5,756,000元以週年利率10% 計
          算之違約金。
      ３、上訴人應給付楊道明(Ｄ棟)自85年6月8日起至87年5
          月19日止，按4,463,000元以週年利率10%計算之違約
          金。
      上訴人於上開訴訟中，曾催告被上訴人長虹公司著手修繕
      ，均置之不理，上訴人不得已在不負修繕，後續保固及損
      害或任何補償，依現況交屋情形下，減少該6戶房地價金1
      ,791 萬元，而與承購戶於92年9月24日成立和解，有卷附
      之上訴人「糖瑞吉祥」營建房地訴訟案協議紀錄可證。上
      訴人對承購戶減收之價金，自屬上訴人之損害，為承攬人
      即被上訴人長虹公司施工瑕疵，及監造甲○○怠於執行職
      務所致，應由其等負損害賠償責任。
（二）原判決對上訴人請求被上訴人即承攬人長虹公司及保證人
      永青公司、毅燊公司損害賠償部分，依上開公司提出民法
      第499條規定之時效抗辯主張，認上訴人至遲於89年4月間
      即應知悉長虹公司所承建之房屋有瑕疵，卻至94年12月26
      日提起本件訴訟請求，上訴人之請求權已罹於5年時效期
      間，而不得再請求云云。惟被上訴人長虹公司承建系爭房
      屋，施工中有房屋偏心30公分，是屬重大瑕疵，被上訴人
      長虹公司知之其詳，竟故意不告知上訴人，被上訴人長虹
      公司對上訴人之瑕疵擔保期限延長為10年，為民法第500
      條後段所明定，則被上訴人長虹公司稱上訴人之瑕疵得請
      求權為5年乙節即已不足採，從而原判決亦有錯誤，故上
      訴人仍得對被上訴人長虹公司及其保證人請求賠償損害。
（三）對於被上訴人甲○○因未盡監造人之責任，致使系爭房屋
      瑕疵，上訴人無法依據與承購人約定之交屋期限交屋，而
      應賠償之違約金及遲延利息，上訴人賠償承購人之和解金
      1,791萬元即可歸責於被上訴人甲○○所生之損害，上訴
      人仍得請求其賠償，原判決僅判被上訴人甲○○賠償81,5
      09元，亦非妥當。
乙、被上訴人方面：
一、永青公司方面─
（一）聲明：如主文所示。
（二）陳述：
  １、上訴人於一審時就鑑定證人吳金能所為鑑定結果及其補強
      費用並未提出異議，則上訴人就吳金能鑑定結果認建物偏
      心位移補強所需費用為81,509元，即不得再於二審中為相
      異之主張。
  ２、被上訴人甲○○於87年6月即已告知上訴人建物基地有偏
      移情形，且上訴人於原審就此事實亦未有何爭執，並非如
      上訴人主張之故意不告知之情形。
  ３、又民法第498條、第499條及第500條，均為定作人就第493
      條至第495條之權利為主張時，規定其「發見」瑕疵之時
      效時間，而定作人欲依民法第495條規定請求損害賠償時(
      此為上訴人所據以為請求之請求權基礎)，其請求權時效
      即應依民法第514條第1項規定，此觀該條明定為「定作人
      之瑕疵修補請求權、修補費用償還請求權、減少報酬請求
      權、損害賠償請求權或契約解除權均因瑕疵「發見」後1
      年間不行使而消滅」，故上訴人再主張依民法第500條規
      定其請求權時效為10年云云，容有誤會。
二、甲○○方面
（一）聲明：如主文所示。
（二）陳述：除爰引原審之陳述外，補陳─
  １、兩造所締結為委託契約，為承攬契約之一種，係以完成一
      定之工作為目的，完成工作與給付報酬間有對價關係。本
      件承攬契約上訴人之請求應已超過期限。
  ２、上訴人及施工營造廠商、購屋屋主，在該戶結構偏心施工
      期間，為與隔鄰 (為同購屋屋主)相鄰通，擴大結構，皆
      已知曉，且被上訴人已通知上訴人僱請包商施工在案。故
      上訴人之請求並無理由。
三、長虹公司及毅燊公司經合法通知未到庭，亦未提出任何聲明
    或陳述。
    理  由
一、程序部分：
（一）本件被上訴人長虹公司、毅燊公司經合法通知，無正當理
      由未於言詞辯論期日到庭，核無民事訴訟法第386條所列
      各款情形，爰依上訴人聲請，由其一造辯論而為判決。
（二）本件上訴人法定代理人原為乙○○，訴訟繫屬中變更為葉
      國興，業經上訴人法定代理人葉國興聲明承受本件訴訟。
（三）按解散之公司，除因合併、分割或破產而解散外，應行清
      算，公司法第24條定有明文，故公司於清算完結後，法人
      人格始為消滅。本件被上訴人長虹公司於93年1月5日經經
      濟部為廢止登記，被上訴人毅燊公司於91年2月1日為解散
      登記，並選任己○○為清算人，惟均尚未經清算完結，有
      經濟部中部辦公室書函、長虹公司及毅燊公司變更登記事
      項卡、台灣台南地方法院函（原審卷(一)90至93、97至104
      頁）及本院調閱之上開2公司設立及歷次變更登記事項卡
      在卷可參，依上開說明，被上訴人長虹公司、毅燊公司之
      法人人格尚未消滅，惟毅燊公司部分依公司法第8條第2項
      、第84條第2項規定，應以清算人為其法定代理人，毅燊
      公司經合法通知未到庭，本院依職權更正其法定代理人，
      合先敘明。
二、實體部分：
（一）本件經本院審理結果，認第一審判決被上訴人甲○○應給
      付上訴人81,509元，駁回上訴人其餘請求，經核其認事用
      法俱無不當，應予維持，除引用第一審判決所記載之事實
      、理由及證據外，另補充理由如下─
  １、本件上訴人係依定作人之權利主張被上訴人長虹公司等應
      負瑕疵擔保責任，而上訴人至遲於89年4月間因系爭房屋
      瑕疵鑑定結果出爐時，應已知悉被上訴人長虹公司承建之
      系爭房屋有瑕疵，業經原審調閱上訴人與訴外人吳月鳳等
      人間之民事訴訟卷，並有所附89年4月之鑑定報告在卷可
      參。該鑑定報告雖認系爭工程確有施工瑕疵，惟除因整體
      結構偏心30公分部分外，其餘均不影響整棟結構，至結構
      偏心30公分部分，係造成抗剪力不足，然可將地樑邊之土
      方挖除，另行配植筋及灌漿，改善其破壞面，增強其抗剪
      力強度，混凝土強度則略有不足，其強度為每平方公分20
      7.7kg，不足規定之每平方公分210kg，差距為2.3kg，亦
      有上開鑑定報告書附卷可參，依上開鑑定結果，系爭瑕疵
      情形並非重大。原審並再經上訴人同意委請鑑定人吳金能
      建築師鑑定系爭建物偏心位移瑕疵補強所需費用，經鑑定
      為81,509元，亦有鑑定報告附卷可參，顯然系爭瑕疵得以
      81,509元修補，此與系爭工程全部工程款比較，所占比例
      極低，且既未對系爭房屋之主要結構及安全造成重大影響
      ，故上訴人主張系爭瑕疵係屬重大瑕疵，依民法第500條
      後段規定之瑕疵擔保期限延長為10年，即屬無據。
  ２、本件上訴人主張依委任契約規定向被上訴人甲○○請求給
      付1,791萬元瑕疵損害賠償部分。系爭房屋之瑕疵如上所
      述為混凝土強度不足及整體結構偏心30公分，而混凝土強
      度不足2.3kg部分，上訴人並無法舉證證明被上訴人甲○
      ○於監造過程有何不符約定之情形，故此部分自無法令被
      上訴人甲○○負損害賠償責任。而整體結構偏心30公分，
      致造成抗剪力不足部分，既經兩造於原審同意委由吳金能
      建築師鑑定補強費用，而經鑑定結果該瑕疵之補強費用為
      81,509元，亦有鑑定報告附卷可參，故原審據以認定此為
      被上訴人甲○○應負之損害賠償責任，亦屬有據，上訴人
      並未能提出其他證據以證明其實際所受之損害。至其所提
      與訴外人吳月鳳等人之和解金額多寡，因尚涉及系爭房屋
      之土地價值等事項，顯非足以認定損害數額之依據，上訴
      人據以主張其所受之損害，尚屬無據。
（二）本件事證已臻明確，兩造其餘之攻擊防禦方法及證據調查
      ，均核與判決基礎之事實及結果不生影響，爰不予一一審
      酌論述，併此敘明。
（三）綜上所述，本件上訴人依承攬契約之法律關係請求被上訴
      人永青公司、長虹公司、毅燊公司連帶給付1,791萬元，
      經上開被上訴人以時效消滅為由提出抗辯，故上訴人之請
      求為無理由，不應准許。另上訴人依委任契約之法律關係
      ，請求被上訴人甲○○給付1,791萬元，經原審送鑑定，
      認其損害為81,509元，就此部分之請求有理由，逾此部分
      之請求為無理由，不應准許，上訴人仍執此主張被上訴人
      應再給付如聲明所示云云，自屬無據。其假執行之聲請亦
      失所附麗，應併予駁回。故原審為上訴人部分敗訴之判決
      ，及駁回其假執行之聲請，並無不合。上訴意旨仍執前詞
      指摘原判決不當，求予廢棄改判，為無理由，應予駁回。
據上論結，本件上訴為無理由，依民事訴訟法第454條、第449條
第1項、第78條，判決如主文。
中　　華　　民　　國　　96　　年　　11　　月　　30　　日
                        審判長法  官  何方興
                              法  官  林鳳珠
                              法  官  王紋瑩
以上正本係照原本作成。
如不服本判決，應於判決送達後20日內向本院提出上訴狀。未表
明上訴理由者，應於上訴後20日內向本院提出上訴理由狀 (須按
他造人數提出繕本)。上訴時應提出委任律師或具有律師資格之
人之委任狀；委任有律師資格者，另應附具律師及格證書及釋明
委任人與受任人有民事訴訟法第466條之1第1項但書或第2項（詳
附註）所定關係之釋明文書影本。
                              書記官  吳家瑩
中　　華　　民　　國　　96　　年　　11　　月　　30　　日
附註：民事訴訟法第466條之1(第1項、第2項)：
對於第二審判決上訴，上訴人應委任律師為訴訟代理人。但上訴
人或其法定代理人具有律師格者，不在此限。
上訴人之配偶、三親等內之血親、二親等內之姻親，或上訴人為
法人、中央或地方機關時，其所屬委任人員具有律師資格並經法
院認為適當者，亦得為第三審訴訟代理人。
